臺灣臺南地方法院刑事判決
　　公　訴　人　臺灣臺南地方法院檢察署檢察官
　　被　　　告　己○○
　　　　　　　　戊○○
　　共　　　同
　　指定辯護人　本院公設辯護人　乙○○
右列被告等因違反毒品危害防制條例案件，經檢察官提起公訴 (九十二年度偵字第四
一八五號)，本院判決如左：
    主  文
己○○、戊○○均無罪。
    理  由
一、公訴意旨略以：被告己○○基於概括犯意，以0000000000號行動電話
    為聯絡工具，自民國九十二年一、二月間起至同年三月三十一日，在台南市○區
    ○○路二段六號二樓住處及公園路附近，先後多次販賣第一級毒品海洛因與第二
    級毒品安非他命給丁○○施用，每次海洛因價錢一錢新台幣（下同）七、八千元
    至一萬元，安非他命價錢一錢三千元至五千元。而被告戊○○基於幫助己○○販
    賣第二級毒品安非他命之犯意，於同年一至三月間某日，隨己○○駕駛小客車至
    公園路販賣毒品安非他命給丁○○時，戊○○替己○○將安非他命交付丁○○。
    嗣於同年三月三十一日十四、十五時許，丁○○至台南市○○路○段六號二樓己○○住處，以一萬三千元向己○○購買第一級毒品海洛因及第二級毒品安非他命
    各一錢後，丁○○因另案通緝而為警於該日十七時三十分許，在台南縣仁德鄉○○路二十一巷八號八樓之三逮捕，並查獲丁○○向己○○購買用餘之海洛因十一
    包、安非他命四包及丁○○所有供施用毒品用之葡萄糖、夾鍊袋、安非他命吸食
    器、針筒、止血帶、勺子與玻璃球等物。經丁○○供出毒品來源，於該日二十、
    二十一時許，先以0000000000號行動電話聯絡己○○表示「我要過去
    」（意即購買毒品）後，於該日十二時三十分許，帶警至己○○前揭住處樓下，
    己○○聞丁○○呼叫開門，見警埋伏而同意搜索，並查獲海洛因七小包、安非他
    命二小包、注射針筒六支、吸食器二個、電子磅秤一台、夾鍊袋一大包、吸管一
    支、ＳＯＮＹ牌0000000000號行動電話一支、現金三萬二千一百元。
    因認被告己○○涉犯毒品危害防制條例第四條第一項、第二項之連續販賣第一級
    毒品及第二級毒品罪；被告戊○○所為涉犯毒品危害防制條例第四條第二項之幫
    助販賣第二級毒品罪云云。
二、按犯罪事實應依證據認定之，無證據不得推定其犯罪事實，又不能證明被告犯罪
    者，應諭知無罪之判決，刑事訴訟法第一百五十四條、第三百零一條第一項分別
    定有明文。而刑事訴訟法上所謂認定犯罪事實之證據，係指足以認定被告確有犯
    罪行為之積極證據而言，如未能發現相當證據或證據不足以證明，自不能以推測
    或擬制之方法，以為裁判基礎，最高法院二十九年上字第三一○五號及四十年台
    上字第八十六號分別著有判例；又認定不利於被告之事實，須依積極證據，苟積
    極證據不足為不利被告之認定時，即應為有利於被告之認定，更不必有何有利之
    證據，最高法院三十年上字第八一六號判例可資參照。另認定犯罪事實所憑之證
    據，雖不以直接證據為限，間接證據亦包括在內，然而無論直接或間接證據，其
    為訴訟上之證明，須於通常一般之人均不致有所懷疑，而得確信為真實之程度者
    ，始得據為有罪之認定，倘其證明尚未達到此一程度，而有合理之懷疑存在而無
    從使事實審法院得有罪之確信時，即應由法院為諭知被告無罪之判決（參照最高
    法院七十六年台上字第四九八六號判例）。又按刑法上之幫助犯，以正犯已經犯
    罪為構成要件，故幫助犯無獨立性，如無他人犯罪行為之存在，幫助犯即無由成
    立 (最高法院六十年台上字第二一五九號判例參照)。
三、公訴人認被告己○○、戊○○涉有上開罪嫌，無非以證人丁○○證稱其所施用之
    毒品購自被告己○○及被告戊○○曾在台南市○○路替己○○轉交安非他命一次
    。而經警查獲證人丁○○時，扣得丁○○向己○○購買用餘之海洛因十一包、安
    非他命四包，經丁○○供出毒品來源購自己○○後，復在台南市○○路○段六號
    二樓己○○住處，搜索扣得海洛因七小包、安非他命二小包、注射針筒六支、吸
    食器二個、電子磅秤一台、夾鍊袋一大包、吸管一支、0000000000號
    行動電話一支、現金三萬二千一百元。又己○○供稱0000000000號行
    動電話係其使用，且曾到過台南市○○路○段六號二樓原同居女友甲○○租住處
    ；再戊○○亦供陳自行或與己○○同往上開台南市○○路○段六號二樓為論據。
    訊據被告己○○、戊○○均堅決否認犯行。被告己○○辯稱：伊沒有販賣第一級
    毒品海洛因及第二級毒品安非他命予丁○○，經警在台南市○○路○段六號二樓
    扣得之夾鍊袋非伊所有，毒品海洛因及安非他命亦有部分非伊所有等語。被告戊○○辯稱：伊沒於九十二年一月至三月間跟己○○駕駛自用小客車到台南市○○
    路交付安非他命給丁○○，無幫助販賣安非他命情事等詞置辯。
四、經查：
    (1)證人丁○○於警詢、偵查中供稱：伊都是以0000000000號行動電話
      撥打被告己○○0000000000號行動電話聯絡購買毒品事宜，分別二
      次於己○○住處、二次在公園路附近，以一錢海洛因七、八千元至一萬元，一
      錢安非他命三千元至五千元不等之代價，共向被告己○○購買毒品四次等語（
      見警卷第一四至一六頁、偵查卷第一九頁）；繼於本院調查中證稱：伊都是以
      0000000000號行動電話撥打被告0000000000號行動電話
      聯絡購買毒品事宜，伊先後向被告己○○買過二次海洛因與安非他命，第一次
      是在九十二年三月間，買海洛因及安非他命各一錢，合計一萬三千元，第二次
      是在九十二年三十一日買的，當天也是買海洛因及安非他命各一錢，共一萬三
      千元，兩次都是約在公園路的路旁交貨等語（見本院卷第一三二至一三三頁）
      。證人丁○○就其向被告己○○購買海洛因及安非他命之次數究係二次或四次
      ，交貨地點究係被告己○○之住處或公園路之路旁，前後指述不一，已非無疑
      ；又本院調閱丁○○所稱用以與被告己○○聯絡購買安非他命事宜之0000
      000000號、0000000000號行動電話之雙向通話紀錄，證人丁○○於九十二年一月至三月間，並未曾以前揭0000000000號行動電
      話與被告己○○0000000000號行動電話聯絡過，有和信電訊股份有
      限公司上開電話之雙向通話紀錄在卷可按（見本院卷第一○八至一一一頁及本
      院證物卷），足見證人丁○○證稱其以0000000000號行動電話與被
      告己○○0000000000號行動電話聯絡購買毒品事宜，即與事實不符
      。況本案查獲被告己○○之過程，係警方先查獲證人丁○○施用毒品，並扣得
      丁○○施用之毒品海洛因十一包、安非他命四包，經丁○○供出毒品來源購自
      己○○後，願配合警方查緝，乃由丁○○帶警至被告己○○台南市○○路○段
      六號二樓住處，搜索扣得海洛因七小包、安非他命二小包。然其中丁○○所持
      有之海洛因送驗結果為：「送驗白粉十一包均含第一級第六項毒品海洛因成分
      ，合計淨重四點○一公克，純度百分之十九點九一，純質淨重○點八○公克」
      ，此有法務部調查局九十二年五月二日調科壹字第二○○○○四三一○號鑑定
      通知書（見本院卷第五十七頁），在卷可考。惟在被告己○○住處扣得之海洛
      因，經送驗結果為：「送驗白粉七包均含第一級第六項毒品海洛因成分，合計
      淨重十二點四一公克，純度百分之二四點六一，純質淨重三點○五公克」，此
      有法務部調查局九十二年五月二日調科壹字第二○○○○四三一一號鑑定通知
      書（見九十二年度偵字第四一八五號卷第八十一頁），在卷可考。該二海洛因
      毒品之純度顯然不相同，難認出自同處，亦無得認定證人丁○○所持有之毒品
      海洛因係購自被告己○○之處。是不能以證人丁○○之指證，據論被告己○○
      販賣毒品之罪責。
    (2)證人即房東蔡麗瓔警詢證稱：台南市○○路○段六號二樓係伊分租給甲○○，
      而甲○○因毒品案被捉走後，每星期被告己○○會有二、三天來該房間，而且
      己○○來時都會有很多人進進出出，感覺十分複雜，且己○○曾請鑰匙店的人
      來換過房間鑰匙，所以該房間現在只有己○○有鑰匙而已等語（見九十二年度
      偵字第四一八五號卷第四八、四九頁所附警詢筆錄）。證人即本件承辦警員庚○○於本院調查中證稱：扣案物品海洛因七小包、安非他命二小包、注射針筒
      六支、吸食器二個、電子磅秤一台、夾鍊袋一大包、吸管一支、000000
      0000號行動電話一支、現金三萬二千一百元等物，係在己○○住處床舖旁
      邊的茶几查獲的等語（見本院卷第一一八頁）。並有搜索扣押筆錄、扣押書可
      證。證人蔡麗瓔、庚○○之證述，僅能證明被告己○○使用該處所及在該處所
      查獲有毒品之事實。而證人甲○○於本院調查中證稱：伊與被告己○○同居十
      多年，居住在台南市○○路○段六號二樓，己○○會到該處，伊與己○○一同
      購買海洛因及安非他命來施用，警方查扣之夾鏈袋係其所有，伊被查獲時，住
      處未經警搜索，尚留有數量不詳之海洛因及安非他命等語（見本院卷第九十至
      九十一頁）。復被告己○○曾有多次施用毒品前科，最近一次甫因施用毒品，
      經本院裁定送強制戒治，此有本院九十二年度毒聲字第一一○三號刑事裁定在
      卷可考。足見被告確有施用毒品之習性。參以被告己○○住處查扣之毒品數量
      非多，其辯稱扣案之毒品係供自己吸用，尚非不可採信。另買賣毒品及施用毒
      品係違法行為，均秘密為之。而毒品價格不菲，買賣雙方對斤兩貲貲必較，買
      方更恐賣方所售斤兩有所不足，被告己○○備有電子秤供為確認所購毒品數量
      是否足夠，即有可能。而扣案注射針筒六支、吸食器二個、吸管一支均係施用
      毒品所用之物，亦與販賣毒品無涉。另被告己○○所使用之00000000
      00號行動電話一支及現金三萬二千一百元，亦乏積極證據得以證明係販賣毒
      品連絡工具及販賣毒品所得。是尚不得以被告己○○住居台南市○○路○段六
      號二樓及在該址查獲前開毒品及器具，進而推認被告己○○有販賣第一級毒品
      海洛因及第二級毒品安非他命犯行。
    (3)綜上所述，公訴人所舉事證，尚有合理性之懷疑存在，致使無從為被告己○○
      販賣海洛因及安非他命之確信；依現存之證據，自不得為被告己○○有何公訴
      人所指販賣海洛因及安非他命之犯行。此外，復查無其他積極證據足資證明被
      告己○○有販賣第一級毒品海洛因及第二級毒品安非他命之犯行，其犯罪尚屬
      不能證明，揆諸首開說明，即應為被告無罪之諭知。職是，被告己○○並無如
      公訴人所指之販賣第二級毒品安非他命之犯行，已如前述，依共犯從屬性之原
      則，被告戊○○亦無由成立販賣第二級毒品安非他命之幫助犯，亦應為無罪之
      諭知。
五、至被告己○○住處即台南市○○路○段六號二樓，搜索扣得海洛因七小包（淨重
    十二點四一公克）、安非他命二小包（重約三點六公克，驗餘淨重二點七一公克
    ）固屬違禁物，惟與本件販賣毒品無涉，應由檢察官另行在被告己○○施用毒品
    案件處理，而被告己○○於施用毒品前持有毒品之行為，是否為其後施用毒品之
    高度行為所吸收，應於被告施用毒品案件中予以審酌，故本院自不得就被告之同
    一行為（持有毒品部分）再為重複之評價，亦不再就扣案毒品海洛因及安非他命
    等違禁物予以處理，併此敘明。
據上論斷，應依刑事訴訟法第三百零一條第一項，判決如主文。
本案經檢察官丙○○到庭執行職務
中      華      民      國      九十三      年      一    月  二十七  日
                                  臺灣臺南地方法院刑事第四庭
                                          審判長法  官  蘇  清  水
                                                法  官  卓  穎  毓
                                法  官  林  欣  玲
右正本證明與原本無異。
如不服本判決，應於判決送達後十日內，向本院提出上訴狀。
                                                書記官  汪  姿  秀
中      華      民      國      九十三      年      一    月  二十七  日
